【裁判字號】    90,訴,2280
【裁判日期】    900731
【裁判案由】    損害賠償
【裁判全文】
臺灣臺中地方法院民事裁定  九十年度訴字第二二八○號
    原      告  乙○○
    被      告  甲○○
右當事人間請求損害賠償事件，經刑事庭移送前來（八十八年度附民字第五八九號）
，本院裁定如左：
    主      文
原告之訴及其假執行之聲請均駁回。
訴訟費用由原告負擔。
    理      由
一、按因犯罪而受損害之人，於刑事訴訟程序得提起附帶民事訴訟，對於被告及依民
    法負賠償責任之人請求回復其損害者，刑事訴訟法第四百八十七條第一項定有明
    文，而所謂之「刑事訴訟程序」係指該因犯罪而受損害之人所主張之事實，經檢
    察官在該案中業已提起公訴而言，如同一被告有數犯罪，經檢察官分別向法院提
    起公訴，法院分數案號審理，則指該因犯罪而受損害之人所主張之事實，為檢察
    官起訴該案之犯罪事實之全部或一部而言，苟附帶民事訴訟之原告誤向非以其主
    張之事實為犯罪事實之刑事訴訟提起附帶民事訴訟，因該案未既未對附帶民事訴
    訟原告所主張之事實，認係該案之犯罪事實，則該案之刑事訴訟程序當非前開所
    指因犯罪而受損害之人，可得提起附帶民事訴訟之「刑事訴訟程序」，其起訴自
    屬不合法，刑事庭。又刑事庭移送民事庭之附帶民事訴訟，僅移送後之訴訟程序
    應適用民事訴訟法，至移送前之訴訟行為是否合法，仍應依刑事訴訟法決定之。
    故移送民事庭之附帶民事訴訟，縱其移送前提起此項訴訟，不合刑事訴訟法第四
    百八十七條所定之要件，而有同法第五百零二條第一項關於訴之不合法之規定情
    形時，但其移送後之訴訟程序，既應適用民事訴訟法，即屬同法第二百四十九條
    第一項第六款所謂之起訴不備其他要件，自應依該條項款之規定，以裁定駁回之
    （最高法院四十四年台抗字第四號判例參照）。
二、經查：本件原告於八十八年十月六日向本院提起刑事附帶民事起訴狀，於該起訴
    狀中表其欲於本院八十八年度訴字第五二八號刑案中附帶，而嗣後本院八十八年
    度訴字第五二八號被告等因違反證券交易法寀件於九十年五月九日判決，並於九
    十年五月二十八日就附帶民事訴訟部分裁定移送民事庭，於裁定亦表明原告所附
    帶之案件係本院八十八年度訴字第五二八號違反證券交易法案件等情，有原告提
    出之刑事附帶民事起訴狀一件、本院八十八年度訴字第五二八號刑事判決一件、
    本院八十八年度附民字第五八九號刑事附帶民事訴訟裁定一件在卷可稽，足見本
    件原告所提起附帶民事訴訟之刑事訴訟案係本院八十八年度訴字第五二八號案無
    誤。
三、惟查，本件原告主張「被告犯罪至其受損害之事實」為「被告等涉嫌操縱順大裕
    股份有有限公司之股價，於八十七年十一月間大量買進該公司股票，並於同年月
    二十四日造成該公司股票大量成交量後，即對二十四日買進之股票違約交割，形
    成該股票之價格長時間無量跌停，原告於八十七年十一月二十四日買進順大裕股
    份有限公司之股票計一萬七千股，當時買進該公司股票之市價為每股六十六點五
    元，持股至八十八年七月三十一日，該股單價八十八年七月之平均收盤價為三點
    二四元，原告所受損失之金額為一百零七萬五千四百二十元」等語，然本院八十
    八年度訴字第五二八號刑事判決認定經檢察官起訴而判決有罪之部分，則未有原
    告所指之此部分事實，反於判決事實欄四中載明原告所主張事實部分業經本院八
    十八年度訴字第三六七號判決在案等語，此有該案之刑事判決一件在卷可參，足
    見原告所主張之事實，實係由本院八十八年度訴字第三六七號刑事案件審理及判
    決，則原告欲對被告二人就其所主張之前開事實提起附帶民事訴訟，自應在該案
    中提起（該案現業經本院刑事庭判決，並經當事人提起上訴在案，依刑事訴訟法
    第四百八十八條之規定，於刑事訴訟起訴後第二審辯論終結前，仍得提出附帶民
    事訴訟），尚不得在非審理原告所主張事實之刑案中提起附帶民事訴訟（其理如
    同一被告分犯過失傷害及竊盜二罪，經檢察官分別向法院提起公訴，並經法院分
    成二訴審理，則該因被告竊盜受損害之被害人，僅能在竊盜案件中提出附帶民事
    訴訟，尚不得於過失傷害案件中提起附帶民事訴訟，蓋二者相同之處僅係被告相
    同而已）。從而，本件原告所提起之附帶民事訴訟，核與刑事訴訟法第四百八十
    七條規定之要件不合，其起訴為不合法，本院刑事庭應依刑事訴訟法第五百零二
    條第一項之規定，以判決駁回之，本院刑事庭雖未予駁回而以裁定移送本院民事
    庭，然原告於本院刑事庭移送前之起訴程序既非合法，則揆諸前開說明，本院仍
    應認原告之起訴為不備其他要件，依民事訴訟法第二百九十四條第一項第六款之
    規定而駁回之；又原告之訴既經駁回，則其假執行之聲請亦失所附麗，亦應予駁
    回。
四、依民事訴訟法第二百四十九條第一項第六款、第九十五條、第七十八條，裁定如
    主文。
中      華      民      國    九十      年      七      月    三十一    日
~B臺灣臺中地方法院民事第四庭
~B    法  官  李國增
右為正本係照原本作成。
如對本裁定抗告應於送達後十日內向本院提出抗告狀。
中      華      民      國    九十      年      七      月    三十一    日
~B    書記官


司法院資訊處製作；財團法人民間司法改革基金會備份。
